臺北高等行政法院裁定
　　　　　　　　　　　　　93年度訴字第4205號
原　　　告　甲○○
被　　　告　臺北市政府建設局
代　表　人　林聖忠（局長）
上列當事人間因申租公有土地事件，原告不服臺北市政府中華民
國93年11月17日府訴字第09325050900號訴願決定，提起行政訴
訟。本院裁定如下：
　　主  文
原告之訴駁回。
訴訟費用由原告負擔。
　　理  由
一、按訴訟事件不屬行政法院之權限者、起訴不合程式或不備其
    他要件者，行政法院應以裁定駁回之，行政訴訟法第107條
    第1項第1款、第10款定有明文。又同法第4條第1項規定：人
    民因中央或地方機關之違法行政處分，認為損害其權利或法
    律上之利益，經依訴願法提起訴願而不服其決定者，得向高
    等行政法院提起撤銷訴訟。此所謂之行政處分，依訴願法第
    3條第1項規定係指中央或地方機關就公法上具體事件所為之
    決定或其他公權力措施而對外直接發生法律效果之單方行政
    行為而言。再按「我國關於行政訴訟與民事訴訟之審判，依
    現行法律之規定，係採二元訴訟制度，分由不同性質之法院
    審理。關於因公法關係所生之爭議，由行政法院審判，因私
    法關係所生之爭執，則由普通法院審判。行政機關代表國庫
    出售或出租公有財產，並非行使公權力對外發生法律上效果
    之單方行政行為，即非行政處分，而屬私法上契約行為，當
    事人若對之爭執，自應循民事訴訟程序解決。」司法院釋字
    第448號解釋意旨參照。末按「官署依據法令管理公有財產
    ，雖係基於公法處理公務，但其與人民間就該項公有財產所
    發生之租賃關係，則仍屬私法上之契約關係。人民與官署因
    租用公有土地所發生爭執，屬於私權之糾紛，非行政爭訟所
    能解決。而官署基於私法關係所為之意思通知，亦屬私法上
    之行為，不得視為基於公法上權力服從關係所為之處分，而
    對之為行政爭訟。本件原告要求租用系爭公有土地，管理該
    項土地之被告官署拒絕原告此項要約之意思通知，既不得認
    為行政處分，不間其形式如何，原告要不得對之提起行政爭
    訟」，最高行政法院民國53年判字第23144號亦著有判例。
二、原告起訴主張略以：原告及訴外人李福炎等4人因占用臺北
    市政府建設局所經管之臺北市○○區○○段1小段17地號市
    有土地，前經該局依照「臺北市政府加強清理及處理被占用
    市產計畫」進行土地追討作業並提起拆屋還地之民事訴訟，
    經臺灣士林地方法院於88年11月9日以85年度重訴字第191
    號民事判決臺北市政府建設局勝訴，即原告及訴外人李福炎
    等4人應將上開土地返還臺北市政府建設局，並拆除地上建
    物及給付不當得利，上開判決業於89年1月17日確定。原告
    及訴外人李家億、陳文強等3人於90年5月10日，依臺北市市
    有財產管理自治條例第52條規定，向臺北市政府建設局申請
    租用上開土地，案經該局洽據臺北市政府財政局90年5月16
    日北市財四字第9021250600號函及臺北市政府法規委員會90
    年6月5日北市法二字第9020430500號函復意見，審認上開土
    地因臺北市政府開闢內雙溪森林自然公園之需要，乃以90年
    6月13日北市建秘字第9022970500號函復原告及訴外人李家
    億、陳文強等3人無法同意辦理承租上開土地在案。嗣原告
    復於93年5月26日，向臺北市政府申請租用臺北市政府建設
    局所經管之另筆臺北市○○區○○段1小段17之1地號市有土
    地，經臺北市政府建設局以93年6月10日北市建秘字第09332
    024700號函復原告及案外人李家億、林明賢等3人略以：「
    主旨：有關台端等申請租用本市○○區○○段1小段17之1地
    號土地乙案，復請　查照。說明．．．二、有關台端等無權
    占用本局經管本市○○區○○段1小段17之1地號市有土地乙
    案，前經臺灣士林地方法院88年11月9日判決本局勝訴有案
    （85年度重訴字第191號），台端等應拆屋還地，並經臺灣
    士林地方法院91年11月5日民事裁定准許17地號應更正為17
    之1地號土地，雖經臺灣高等法院92年2月26日民事裁定台端
    等抗告有理由，惟僅訴訟標的誤植，並不影響訴之正當性，
    且本局已另案提出訴訟中，台端等前揭申請書說明二所言有
    關本件拆屋還地事件業已敗訴確定乙節，與事實不符，先予
    敘明。三、另依中央法規森林法第8條針對公有林地得為出
    租之要件並據行政院農業委員會90年11月5日（90）農林字
    第900156202號之函釋略以：私人住家或農舍不是森林法第8
    條得為出租之情形．．．，故台端旨揭申租乙案尚未符上開
    規定，且系爭地號土地本局已有使用計畫，本局業以90年6
    月13日北市建秘字第9022970500號及92年7月22日北市建秘
    字第09232704100號函（諒達）復台端在案。綜前，台端等
    申請租用旨揭地號土地乙案，本局歉難同意．．．」原告不
    服，於93年7月19日向臺北市政府提起訴願，遭決定駁回，
    遂提起本件行政訴訟，請求撤銷被告93年6月10日北市建秘
    字第09332024700號處分及訴願決定，並請求被告就「台北
    市○○區○○段1小段17之1地號土地」應為准予出租予原告
    之行政處分。
三、經查，系爭台北市○○區○○段1小段17之1地號土地乃被告
    管理之市有土地，原告向被告請求承租，核屬為訂立租賃契
    約所為要約之意思表示，而被告以系爭公函表示歉難同意，
    則屬拒絕出租之意思表示，則揆諸前揭判例意旨，該公函即
    非屬基於公權力所為之行政處分，原告請求撤銷該公函，自
    不合法。又依首揭司法院解釋意旨，市有土地之出租乃屬私
    法之租賃關係，原告請求被告應將土地出租，非屬行政法院
    之權限，原告應循民事訴訟程序請求救濟。訴願決定以本件
    係屬民事訴訟範疇，非屬訴願救濟範圍內之事項，以程序不
    合而予以不受理，揆諸首揭法條規定，並無不合，原告復提
    起行政訴訟，顯非合法，應予駁回。又本件訴訟因不合法既
    經駁回，其實體上之主張即無庸審酌，併此敘明。
四、依行政訴訟法第107條第1項第1款、第10款、第104條、民事
    訴訟法第95條、第78條，裁定如主文。
中　　華　　民　　國　　94　　年　 　3　　月　 24  　 日
                 臺 北 高 等 行 政 法 院   第 七 庭
                             審 判 長 法  官　鄭　小　康
                                      法  官　林  金  本
                                      法  官  李  玉  卿
上為正本係照原本作成。
如不服本裁定，應於送達後10日內向本院提出抗告狀（須按他造
人數附繕本）。
中　　華　　民　　國　　94    年   　3  　月 　 24　　日
                                      書記官  張  靜  怡
